【裁判字號】    99,消債清,160
【裁判日期】    991221
【裁判案由】    清算事件
【裁判全文】
臺灣板橋地方法院民事裁定           99年度消債清字第160號
聲  請  人  黃光鵬
代  理  人  謝杏奇律師
上列當事人聲請消費者債務清理事件，本院裁定如下：
    主  文
債務人黃光鵬自中華民國九十九年十二月二十一日下午四時起開
始清算程序，並同時終止清算程序。
    理  由
一、按債權人會議可決更生方案時，應有出席已申報無擔保及無
    優先權債權人過半數之同意，而其所代表之債權額，並應逾
    已申報無擔保及無優先權總債權額之二分之一；法院得將更
    生方案之內容及債務人財產及收入狀況報告書通知債權人，
    命債權人於法院所定期間內以書面確答是否同意該方案，逾
    期不為確答，視為同意；同意及視為同意更生方案之已申報
    無擔保及無優先權債權人過半數，且其所代表之債權額，逾
    已申報無擔保及無優先權總債權額之二分之一時，視為債權
    人會議可決更生方案；債務人有薪資、執行業務所得或其他
    固定收入，法院認更生方案之條件公允者，得不經債權人會
    議可決，逕依債務人之聲請或依職權以裁定認可更生方案，
    消費者債務清理條例第59條第1項、第60條第1項、第2 項、
    第64條第1 項分別定有明文。復按更生方案未依消費者債務
    清理條例第59條、第60條規定可決時，除有該條例第64條規
    定之情形外，法院應以裁定開始清算程序，消費者債務清理
    條例第61條亦定有明文。又法院開始清算程序之裁定，應載
    明其年、月、日、時，並即時發生效力；債務人之財產不敷
    清償清算程序之費用時，法院應裁定開始清算程序，並同時
    終止清算程序，同條例第83條第1項、第85條第1項亦分別明
    定有明文。
二、查本件聲請人聲請更生，雖經本院以99年度消債更字第32號
    裁定開始更生程序在案，惟聲請人所提之更生方案，始終未
    能依消費者債務清理條例第59條、第60條規定獲得債權人會
    議之可決，而經衡酌其民國99年5月14日提出以1月為1 期，
    每月清償新臺幣（下同）4,000元，清償8年96期，共計清償
    38萬4,000元之更生方案，清償比例為11.19%，復於99年8月
    27日重提以1月為1期，共8年96期，第1期至第72期每月清償
    4,000元，第73期至第96期每月清償8,000元，共計清償48萬
    元之更生方案，清償比例為13.99%，與其343萬480元之負債
    總額相距甚遠。此外，聲請人陳報其月收入約2萬7,000元，
    配偶須照顧家中兩名稚子而暫未就業，其收入須負擔家中所
    有費用，故前72期每月僅得提出4,000元清償，預計6年後小
    孩稍大配偶重新就業，屆時每月得提出4,000 元以分擔共同
    生活費用及未成年子女扶養費，惟聲請人之配偶現年27歲，
    正值壯年，無其他喪失工作能力之情況，本應協力擔負夫妻
    共同生活及撫育子女之費用，縱考量未成年子女之照顧而暫
    無工作，於重新就業後，應分擔之合理費用至少應為每月9,
    016元【計算式：（房租9,000元+健保費1,032元+扶養費8,0
    00元）÷2＝9,016元】，然聲請人於配偶重新就業後，每月
    清償金額仍僅提高4,000 元，並泛稱已盡力清償而拒不修改
    更生方案，亦未能提出合理之說明，對各債權人難謂公平。
    又聲請人與其配偶、子女共同居住於母親所有之房屋，並與
    母親共同生活，更生方案中列支每月房租支出9,000 元，實
    為補貼其母親房屋貸款之用，按房屋貸款之性質實有累積資
    產之作用，聲請人以房租之名，為母繳納部分房貸，從而減
    低更生方案之每月清償金額，對債權人之債權恐有過度侵害
    之虞。另聲請人每年尚須支付12萬1,576 元之保費，即平均
    每月須支付1萬131元，此筆費用從未顯示於更生方案中，聲
    請人既稱配偶無任何收入，而其本人之薪資收入更已全額列
    入更生方案，此筆費用從何而來，又聲請人所提更生聲請資
    料中均未提及或提供保單資料，縱無刻意隱匿財產情事，亦
    難信其更生方案有履行之可能。是該更生方案經本院民事執
    行處司法事務官審酌後，認清償總額僅占無擔保及無優先權
    債權之13.99%，成數明顯過低；收支狀況不合理，難認已撙
    節開支、勉力工作而盡最大還款誠意清償債務，對各債權人
    尚欠公允，而不符合得由本院逕以裁定認可更生方案之要件
    。本院自無從依消費者債務清理條例第64條規定認可其更生
    方案，則依消費者債務清理條例第61條規定，本件即應裁定
    開始清算程序。
三、再查，聲請人除薪資收入外，並無其他財產，此有財產及收
    入狀況說明書、財政部臺灣省北區國稅財產歸屬資料清單在
    卷足憑（本院消債更字卷第8 、19頁），聲請人既無資產可
    供清算，且清算亦需清算程序費用，是本院斟酌上情，並慮
    及本件清算程序之規模，堪認聲請人之財產，不敷清償清算
    程序之費用，難認進行清算程序有利於債權人及債務人，是
    依消費者債務清理條例第85條第1 項之規定，應以裁定開始
    清算程序，並同時終止清算程序。
四、法院終止清算程序後，聲請人之債務並非當然免除，仍應由
    聲請人聲請或法院依職權斟酌消費者債務清理條例有關規定
    審酌，即非當然為免責之裁定，聲請人就其所負債務仍應負
    清償之責，且聲請人於不免責裁定後，得依同條例第141 條
    、第142 條規定為相當清償責任，始得再聲請免責，附此敘
    明。
中    華    民    國    99    年    12    月    21    日
                  民事第二庭法  官  連士綱
上為正本係照原本作成。
開始清算程序之裁定不得抗告，如不服同時終止清算程序之裁定
，應於裁定送達後10日內，以書狀向本院提出抗告，並繳納抗告
費新臺幣1,000 元。
中    華    民    國    99    年    12    月    21    日
                            書記官  吳俞玲

司法院資訊處製作；財團法人民間司法改革基金會備份。
